臺灣高雄地方法院刑事判決　　　　　　　99年度訴字第1688號
公　訴　人　臺灣高雄地方法院檢察署檢察官
被　　　告　梁庭銨
指定辯護人　本院公設辯護人黃文德
上列被告因偽造有價證券等案件，經檢察官提起公訴（99年度偵
字第11270號），本院判決如下：
    主  文
梁庭銨共同犯搶奪罪，累犯，處有期徒刑壹年；又犯偽造有價證
券罪，累犯，處有期徒刑年陸月，未扣案附表所示偽造之支票
壹張沒收之。應執行有期徒刑肆年，未扣案附表所示偽造之支票
壹張沒收之。
    事  實
一、梁庭銨前因詐欺案件，經本院以97年度審簡字第4733號判決
    判處有期徒刑3月確定，甫於民國98年6月16日易科罰金執行
    完畢。詎猶不知悔改，與真實姓名、年籍不詳綽號「忠穎」
    之成年男子，共同基於意圖為自己不法所有之搶奪犯意聯絡
    ，推由梁庭銨騎乘機車搭載該綽號「忠穎」之成年男子，於
    98年9 月23日晚上8 時25分許，行經高雄市○○區○○路、
    文殿街口之際，由綽號「忠穎」之成年男子徒手搶奪行人李
    韶敏之皮包1 只（內有現金新臺幣（下同）2 萬1 千元、信
    用卡5 張、金融卡2 張、金額欄空白、未記載發票日，惟已
    於發票人欄位蓋好「李俊璋」印文之票號AG0000000至AG000
    0000號之支票共5 張，身分證、駕照等個人證件及NOKIA 行
    動電話1 支等財物）得逞後逃逸。嗣兩人就前開所搶得財物
    分贓，梁庭銨因積欠由鄭朝云所開設位於高雄市○○區○○
    路428 號之「吉申當鋪」款項未償，竟另萌意圖供行使之用
    而偽造有價證券並持以行使之犯意，於98年9 月25日某時許
    ，在其位於高雄市大寮區○○○路105 巷24弄11之11號之住
    處內，在上開搶得票號AG0000000 號支票（下稱系爭支票）
    之金額欄填載8 萬2 千元，並記載發票日為98年11月3 日而
    偽造系爭支票，於98年9 月30日某時許，在「吉申當鋪」內
    將上開偽造之系爭支票，交予不知情之鄭朝云而行使之。嗣
    因鄭朝云屆期提示系爭支票未獲兌現，始為警循線查獲上情
    。
二、案經李韶敏訴由高雄市政府警察局鳳山分局報告臺灣高雄地
    方法院檢察署檢察官偵查起訴
    理  由
壹、證據能力部分：
    按被告以外之人於審判外之言詞或書面陳述，除法律有規定
    者外，不得作為證據；又被告以外之人於審判外之陳述，雖
    不符同法第159條之1至第159條之4之規定，但經當事人於審
    判程序同意作為證據，法院審酌該言詞陳述或書面陳述作成
    時之情況，認為適當者，亦得為證據，刑事訴訟法第159 條
    第1 項及第159 條之5 第1 項分別定有明文。本判決所引用
    之證據，其中屬於傳聞證據之部分，均經本院依法踐行調查
    證據程序，當事人於審判程序亦同意作為證據，本院審酌證
    據資料作成時之情況，均無違法不當及證明力明顯過低之瑕
    疵，亦查無依法應排除其證據能力之情形，認以之作為證據
    應屬適當，皆有證據能力。
貳、實體部分：
一、上揭犯罪事實，業據被告梁庭銨於本院審理時坦承不諱，核
    與告訴人李韶敏於警詢中所指訴之情節相符、並經證人鄭朝
    云於警詢中、證人李俊璋於警詢、偵查中之證述明確，另有
    汽車買賣契約書、抵當車輛借用切結書、收當物品登記簿、
    如附表所示偽造之支票影本、退票理由單、票據掛失止付通
    知書、遺失票據申報書、掛失止付票據提示人資料查報表、
    報案記錄等件在卷足憑（見警卷第23至36頁），足認被告上
    開任意性自白核與事實相符，本件事證明確，被告犯行堪以
    認定，自應依法論科。
二、核被告所為，係犯刑法第325條第1 項之搶奪罪及同法第201
    條第1 項之偽造有價證券罪。被告行使偽造有價證券之低度
    行為，為偽造之高度行為所吸收，不另論罪。被告就其所犯
    搶奪犯行，與真實姓名年籍不詳綽號「忠穎」之成年男子，
    有犯意聯絡及行為分擔，應論以共同正犯。被告所犯上開2
    罪，犯意各別，行為互殊，應予分論併罰。又被告前因詐欺
    案件，經本院以97年度審簡字第4733 號判決判處有期徒刑3
    月確定，甫於98年6 月16日易科罰金執行完畢等情，有臺灣
    高等法院被告前案紀錄表1 份在卷可參，其受徒刑之執行完
    畢後，5 年以內故意再犯本件有期徒刑以上之罪，為累犯，
    均應依刑法第47條第1 項規定加重其刑。爰審酌被告正值少
    壯，竟不思以正常途徑賺取金錢，反圖謀不法利益，夥同真
    實姓名年籍不詳綽號「忠穎」之成年男子，隨機於路上覓得
    下手對象後，即以飛車搶奪之手段遂行其目的，所為非但侵
    害告訴人之財產權，其上開搶奪行為，亦使告訴人之心理受
    到重創，嚴重危害社會治安，復又未經他人同意，率以偽造
    他人名義之支票而持以行使，不僅有礙票據流通之安全性，
    更將損害票據名義人之權益，且迄未與告訴人達成和解，所
    為實不足取；惟念及被告犯後尚知坦承犯行，態度非惡，以
    及被告犯罪之動機、目的、對社會所生危害，另考量被告所
    搶得之財物為現金2 萬1 千元、包含系爭支票在內之5 張支
    票（另4 張支票業經被告丟棄，業為其所自陳）、證件及手
    機等，其偽造系爭支票之金額則為8 萬2 千元，暨被告智識
    程度為高職畢業，家境勉持等一切情狀，量處如主文所示之
    刑，以示懲儆。又按刑法第59條之得酌量減輕其刑者，必須
    犯罪另有特殊之原因與環境等情，而在客觀上足以引起一般
    同情，認為即予宣告法定最低度刑期猶嫌過重者，始有其適
    用（最高法院51年台上字第899號判例、91年度台上字第733
    號刑事判決意旨參照）。查本件被告係因騎車搶奪告訴人之
    皮包而取得系爭支票，嗣並利用該支票上發票人欄位已蓋有
    「李俊璋」印文此點，逕於系爭支票上填寫金額及發票日後
    ，持以行使以清償其所積欠「吉申當鋪」之債務，在客觀上
    並無可認足以引起一般人同情心之情形，是辯護人請求本院
    對被告依刑法第59條酌減其刑一節，尚非可採。末查，未扣
    案之系爭支票1 張係偽造之有價證券，應依刑法第205 條規
    定，不問屬於犯人與否，宣告沒收之。
據上論斷，應依刑事訴訟法第299 條第1 項前段，刑法第325 條
第1 項、第201 條第1 項、第28條、第51條第5 款、第47條第1
項、第205 條，刑法施行法第1 條之1，判決如主文。
本案經檢察官陳筱茜到庭執行職務。
中    華    民    國   100    年    1     月    28    日
                  刑事第十五庭  審判長法  官  莊珮君
                                      法  官  王俊彥
                                      法  官  許勻睿
以上正本證明與原本無異。
如不服本判決應於收受判決後10日內向本院提出上訴書狀，並應
敘述具體理由。其未敘述上訴理由者，應於上訴期間屆滿後20日
內向本院補提理由書(均須按他造當事人之人數附繕本)「切勿逕
送上級法院」。
中    華    民    國   100    年    1     月    28    日
                                      書記官  王芷鈴
 附表
┌──┬──────┬───────┬───────┬─────┐
│編號│    票號    │發票日（民國）│面額（新臺幣）│票載名義人│
│    │            │              │              │          │
├──┼──────┼───────┼───────┼─────┤
│ 1. │AG0000000號 │  98年11月3日 │   8萬2千元   │李俊璋    │
│    │            │              │              │          │
└──┴──────┴───────┴───────┴─────┘
附錄論罪科刑法條
中華民國刑法第325條
（普通搶奪罪）
意圖為自己或第三人不法之所有，而搶奪他人之動產者，處 6
月以上 5 年以下有期徒刑。
因而致人於死者，處無期徒刑或 7 年以上有期徒刑，致重傷者
，處 3 年以上 10 年以下有期徒刑。
第 1 項之未遂犯罰之。
中華民國刑法第201條
（有價證券之偽造變造與行使罪）
意圖供行使之用，而偽造、變造公債票、公司股票或其他有價證
券者，處3 年以上 10 年以下有期徒刑，得併科 3 千元以下罰
金。
行使偽造、變造之公債票、公司股票或其他有價證券，或意圖供
行使之用，而收集或交付於人者，處 1 年以上 7 年以下有期徒
刑，得併科 3 千元以下罰金。